臺灣彰化地方法院刑事判決
111年度金訴字第86號
公  訴  人  臺灣彰化地方檢察署檢察官
被      告  洪見稱


上列被告因違反洗錢防制法等案件，經檢察官提起公訴（110年
度偵字第12852、13705、14694、111年度偵字第685、1616號、2
262、2987、4040、4188號），被告於準備程序中就被訴事實為
有罪之陳述，經告知簡式審判程序之旨，並聽取公訴人、被告之
意見後，本院合議庭裁定由受命法官獨任依簡式審判程序審理，
判決如下：
    主    文
甲○○幫助犯洗錢防制法第十四條第一項之一般洗錢罪，處有期徒
刑壹年，併科罰金新臺幣拾萬元，罰金如易服勞役，以新臺幣壹
仟元折算壹日。
    犯罪事實
一、甲○○依一般社會生活經驗，知悉金融帳戶為個人信用、財產
    之重要表徵，並可預見擔任人頭公司負責人並以人頭公司申
    設金融帳戶後，將帳戶連同存摺提供予不詳之人使用，極有
    可能遭詐欺集團利用作為詐騙犯罪轉帳匯款之工具，且受詐
    騙人匯入款項遭提領後，即產生遮斷資金流動軌跡而逃避國
    家追訴、處罰之效果，竟仍基於縱若取得其金融機構帳戶之
    人，自行或轉交他人用以實施詐欺取財等財產性犯罪，供作
    財產犯罪被害人匯款帳戶以隱匿犯罪所得去向之用，仍不違
    背其本意之幫助使用其帳戶者向他人為財產性犯罪及一般洗
    錢之不確定故意，接受真實姓名年籍不詳、自稱為「陳學璋
    」之成年男子邀約，同意擔任公司負責人，並同意申設金融
    帳戶供其使用。其先於民國110年5月18日，在「陳學璋」所
    指派之友人陪同下，以宗成科技有限公司（址設臺中市○區○○路0段000○0號7樓之2，下稱宗成公司）籌備處之名義，至
    臺中市聯邦商業銀行文心分行申設帳號000000000000號帳戶
    ，並向銀行行員表示開戶目的為公司營運之用，復將上開金
    融帳戶之存摺、印鑑章及網路銀行帳號、密碼交予「陳學璋
    」之友人。迨至110年5月21日，由其擔任名義負責人之宗成
    科技有限公司（址設臺中市○區○○路0段000○0號7樓之2，下
    稱宗成公司）設立登記完成後，再於110年5月24日至前開銀
    行辦理更換印鑑卡、戶名（刪除「籌備處」3字），以此方
    式容任該員與所屬詐欺集團成員（無證據證明有未滿18歲之
    人，亦無證據證明甲○○知悉「陳學璋」屬三人以上詐欺集團
    之成員）使用其上開金融帳戶遂行財產犯罪。嗣該員及所屬
    詐欺集團成員取得上開金融帳戶存摺、印鑑章及網路銀行帳
    號、密碼後，即共同意圖為自己不法之所有，並基於詐欺取
    財及洗錢之犯意聯絡，利用甲○○所提供之上開金融帳戶資料
    ，於如附表所示時間，以如附表所示之詐欺方式，詐騙如附
    表所示之癸○○、庚○○、甲○○、壬○○、乙○○、丁○○、己○○、丙○○、辛○○，致癸○○等人陷於錯誤，匯款如附表所示金額至宗
    成公司上開金融帳戶內，款項匯入後，隨即遭詐欺集團成員
    領出或轉出，以此方式掩飾、隱匿詐欺取財犯罪所得之去向
    。
二、案經庚○○訴由臺中市政府警察局霧峰分局、癸○○訴由臺中市
    政府警察局太平分局、甲○○訴由桃園市政府警察局龍潭分局
    、乙○○訴由基隆市警察局第三分局、丁○○訴由新北市政府警
    察局樹林分局、丙○○訴由新北市政府警察局新莊分局、己○○
    訴由雲林縣警察局斗六分局、辛○○訴由臺北市政府警察局北
    投分局、壬○○訴由高雄市政府警察局苓雅分局報告臺灣彰化
    地方檢察署檢察官偵查起訴。
    理    由
一、本案被告甲○○所犯係死刑、無期徒刑、最輕本刑為3年以上
    有期徒刑以外之罪，亦非高等法院管轄之第一審案件，被告
    於準備程序進行中，就被訴事實為有罪之陳述，經告知簡式
    審判程序之旨，並聽取公訴人及被告之意見後，本院合議庭
    依刑事訴訟法第273條之1第1項規定，裁定由受命法官獨任
    進行簡式審判程序，且依刑事訴訟法第273條之2、第159條
    第2項之規定，不適用同法第159條第1項之規定，亦不受同
    法第161條之2、第161條之3、第163條之1及第164條至170條
    規定之限制，合先敘明。
二、上揭犯罪事實，業據被告於偵查、本院準備程序及審理時均
    坦承不諱（見偵字第12852號卷第109頁至第112頁、第117頁
    至第119頁，本院卷第55頁至第64頁、第79頁至第80頁），
    核與證人即告訴人庚○○、癸○○、甲○○、乙○○、丁○○、丙○○、
    己○○、辛○○、壬○○於警詢時證述之情節大致相符，並有內政
    部警政署反詐騙諮詢專線紀錄表、受理詐騙帳戶通報警示簡
    便格式表、受理各類案件紀錄表、受理刑事案件報案三聯單
    、金融機構聯防機制通報單等件等件在卷可稽（各詳如附表
    證據欄所示），另有宗成公司之經濟部商工登記公示資料查
    詢服務、聯邦銀行110年9月10日聯銀業管字第1100345420號
    函暨檢附之宗成科技有限公司開戶基本資料、聯邦銀行存戶
    事故查詢單、存摺存款明細表、宗成公司之有限公司變更登
    記表、設立登記表、存戶掛失/更換/補領事項申請書、印鑑
    卡等件附卷可證（見偵字第12852號卷第13頁至第14頁、第1
    5頁至第24頁、偵字第13705號卷第23頁至第29頁、第45頁至
    第48頁），足見被告之自白核與事實相符。是本案事證明確
    ，被告犯行堪以認定，應予依法論科。
三、論罪科刑之依據：
  ㈠刑法上之幫助犯，係對於犯罪與正犯有共同之認識，以幫助
    之意思，對於正犯資以助力，而未參與實施犯罪之行為者而
    言。因此如未參與實施犯罪構成要件之行為，且係出於幫助
    之意思提供助力，即屬幫助犯，而非共同正犯。本案詐欺集
    團取得被告所提供上開帳戶之存摺、印鑑後，利用上開帳戶
    詐欺告訴人庚○○、癸○○、甲○○、乙○○、丁○○、丙○○、己○○、
    辛○○、壬○○，且為隱匿其等犯罪所得財物之去向及所在，於
    告訴人9人將款項匯入上開金融帳戶後，由詐欺集團成員領
    出或轉出，製造金流斷點，核該詐欺集團成員所為，係犯刑
    法第339條第1項之詐欺取財罪、洗錢防制法第14條第1項之
    一般洗錢罪。而被告雖有提供上開金融帳戶之存摺、印鑑予
    詐欺集團使用，但被告單純提供上開金融帳戶資料供人使用
    之行為，並不等同於向告訴人9人施以欺罔之詐術行為，亦
    非洗錢行為，且卷內亦未見被告有何參與詐欺告訴人9人之
    行為或於事後分得詐騙款項之積極證據，故被告上揭所為，
    應屬詐欺取財、洗錢構成要件以外之行為，在無證據證明被
    告係以正犯犯意參與犯罪之情形下，應認被告所為係幫助犯
    而非正犯。是核被告所為，係犯刑法第30條第1項前段、第3
    39條第1項之幫助詐欺取財罪，及刑法第30條第1項前段、洗
    錢防制法第14條第1項之幫助一般洗錢罪。
  ㈡被告同時提供上開金融帳戶之存摺、印鑑，僅有一幫助行為
    ，助成詐欺犯罪之正犯分別詐騙告訴人9人財物及洗錢，係
    以一行為而觸犯構成要件相同之數罪名，均為想像競合犯，
    應依刑法第55條規定，從一重論以一幫助一般洗錢罪。
  ㈢被告既係洗錢防制法第14條第1項一般洗錢罪之幫助犯，爰依
    刑法第30條第2項規定，減輕其刑。
  ㈣洗錢防制法第16條第2項規定：「犯前二條之罪，在偵查或審
    判中自白者，減輕其刑。」被告就上開幫助洗錢之犯罪事實
    ，於偵查、本院準備程序及審理時坦承不諱，應依上開規定
    減輕其刑，並與前開幫助犯所減輕之刑，遞減輕之。
  ㈤爰以被告之責任為基礎，並審酌其提供帳戶作為他人詐取財
    物、洗錢之工具，已嚴重損及社會治安，所造成之危害至深
    且鉅，並斟酌告訴人庚○○、癸○○、甲○○、乙○○、丁○○、丙○○
    、己○○、辛○○、壬○○因此受騙而匯款或轉帳至上開金融帳戶
    ，受有財產上之損失，復考量被告迄今尚未與告訴人9人達
    成和解、賠償損失之情形，兼衡其自述為高職肄業之智識程
    度、從事漁業、未婚、無子之生活狀況（見本院卷第80頁）
    ，再斟酌其犯後雖坦認犯行，然當庭表示不願與被害人和解
    之態度（見本院卷第81頁），以及檢察官具體求處有期徒刑
    1年以下之意見等一切情狀，量處如主文所示之刑，並就併
    科罰金部分，諭知罰金如易服勞役之折算標準。
  ㈥被告提供之上揭金融帳戶資料，就帳戶部分，遭通報警示後
    ，已無法再供正常交易與流通使用，就存摺、印鑑部分，雖
    未扣案，惟所屬帳戶既遭警示銷戶，該存摺、印鑑同無法再
    供交易使用，對詐欺集團而言，實質上無何價值及重要性，
    復查無證據證明該存摺、印鑑尚仍存在，且上開帳戶及存摺
    、印鑑均非違禁物或法定應義務沒收之物，無沒收之必要性
    ，爰均不予沒收。又被告供稱：未因此取得報酬等語（見本
    院卷第80頁），而依卷內現存資料，尚無證據證明被告確因
    本案幫助一般洗錢犯行實際上獲有不法利益，難認被告獲有
    犯罪所得，且告訴人9人遭提領之款項，係由詐欺集團成員
    提領，非屬被告所有，亦非在被告實際掌控中，被告就所隱
    匿之財物不具所有權及事實上處分權，無從依洗錢防制法第
    18條第1項之規定諭知沒收，均併予敘明。
據上論斷，應依刑事訴訟法第299條第1項前段，洗錢防制法第14
條第1項、第16條第2項，刑法第11條、第30條第1項前段、第339
條第1項、第55條、第30條第2項、第42條第3項前段，刑法施行
法第1條之1第1項，判決如主文。
本案經檢察官林芬芳提起公訴，檢察官黃建銘到庭執行職務。
中　　華　　民　　國　　111 　年　　5 　　月　　31　　日
                  刑事第七庭  法　官  巫美蕙
以上正本證明與原本無異。
如不服本判決應於收受判決後20日內向本院提出上訴書狀，並應
敘述具體理由；其未敘述上訴理由者，應於上訴期間屆滿後20日
內向本院補提理由書（均須按他造當事人之人數附繕本）「切勿
逕送上級法院」。
告訴人或被害人對於判決如有不服具備理由請求檢察官上訴者，
其上訴期間之計算係以檢察官收受判決正本之日期為準。
中　　華　　民　　國　　111 　年　　5 　　月　　31　　日
                              書記官  林婷儀　　　　　　
附錄本案論罪科刑法條：
中華民國刑法第30條第1項
幫助他人實行犯罪行為者，為幫助犯。雖他人不知幫助之情者，
亦同。
洗錢防制法第14條第1項
有第二條各款所列洗錢行為者，處7年以下有期徒刑，併科新臺
幣5百萬元以下罰金。
中華民國刑法第30條第1項
幫助他人實行犯罪行為者，為幫助犯。雖他人不知幫助之情者，
亦同。
中華民國刑法第339條第1項
意圖為自己或第三人不法之所有，以詐術使人將本人或第三人之
物交付者，處5年以下有期徒刑、拘役或科或併科50萬元以下罰
金。
附表：
編號 告訴人 詐騙方式 匯款時間、金額 證據 １（原起訴書附表編號2） 庚○○ 不詳詐騙集團成員於110年4月26日上午11時36分許，佯以通訊軟體LINE名稱為「張雅婷」之人，向庚○○誆稱：可投資外匯云云，致庚○○陷於錯誤，而於右列時間，匯款如右列所示金額至上開金融帳戶。 於110年5月27日上午11時11分許，匯款145萬元。 ①證人即告訴人庚○○於警詢時之證述（見偵字第13705號卷第53頁至第54頁） ②告訴人庚○○提供其所有之元大商業銀行帳戶存摺內頁（見偵字第13705號卷第87頁至第97頁） ③高雄市政府警察局三民第二分局鼎山派出所受理詐騙帳戶通報警示簡便格式表、受理各類案件紀錄表、受（處）理案件證明單（見偵字第13705號卷第63頁、第101頁至第103頁） ④金融機構聯防機制通報單（見偵字第13705號卷第69頁至第81頁） ⑤內政部警政署反詐騙諮詢專線紀錄表（見偵字第13705號卷第55頁） ２（原起訴書附表編號1） 癸○○ 不詳詐騙集團於110年4月間，佯以通訊軟體LINE名稱為「露露」之人，向癸○○誆稱：可加入「股匯大講堂」群組及會員，進行外匯投資，並將其匯至ROSYSTYLE平台款項，交由LINE名稱為「RWL-張勁松」之人處理云云，致癸○○陷於錯誤，而於右列時間，匯款如右列所示金額至上開金融帳戶。 於110年5月27日上午11時31分許，匯款50萬元。 ①證人即告訴人癸○○於警詢時之證述（見偵字第12852號卷第9頁至第11頁） ②告訴人癸○○提供其所有之國泰世華商業銀行帳戶存摺內頁（見偵字第12852號卷第31頁至第37頁） ③告訴人癸○○提供之匯出匯款憑證（見偵字第12852號卷第64頁） ④LINE對話紀錄擷圖資料（見偵字第12852號卷第38頁至第62頁） ⑤臺中市政府警察局大雅分局大雅派出所受理詐騙帳戶通報警示簡便格式表、受（處）理案件證明單（見偵字第12852號卷第71頁、第83頁） ⑥金融機構聯防機制通報單（見偵字第12852號卷第72頁） ⑦內政部警政署反詐騙諮詢專線紀錄表（見偵字第12852號卷第81頁至第82頁） ３（原起訴書附表編號3） 甲○○ 不詳詐騙集團成員於110年3月30日，佯以通訊軟體LINE名稱為「周雨彤」之人，向甲○○誆稱：可加入ROSYSTYLE.WEALTHLIMITED網站辦理帳戶，並下載名稱為MTA交易平台之APP，可查詢投資金額及獲取投資資訊云云，復於110年5月28日佯稱：投入資金達10萬元美金，可加入獲利很好之小分隊，致甲○○陷於錯誤，而於右列時間，匯款如右列所示金額至上開金融帳戶。  於110年5月28日上午10時8分許，匯款128萬元。 ①證人即告訴人甲○○於警詢時之證述（見偵字第14694號卷第73頁至第77頁） ②告訴人甲○○提供之MT4投資04/13/2021紀錄表（見偵字第14694號卷第105頁至第107頁） ③告訴人甲○○提供之遠東銀行貸款廣告（見偵字第14694號卷第109頁） ④告訴人甲○○提供之LINE對話紀錄翻拍照片（見偵字第14694號卷第111頁至第116頁） ⑤臺北市政府警察局大安分局安和路派出所受（處）理案件證明單、受理各類案件紀錄表、受理詐騙帳戶警示簡便格式表（見偵字第14694號卷第81頁至第83頁、第97頁） ⑥內政部警政署反詐騙諮詢專線紀錄表（見偵字第14694號卷第87頁） ４（原起訴書附表編號5） 乙○○ 不詳詐騙集團成員於110年4月間，佯稱通訊軟體LINE名稱為「李婉婷」之人，向乙○○誆稱：加入公司菁英團隊，投資操作國外股市、外匯云云，致乙○○陷於錯誤，而於右列時間，匯款如右列所示金額至上開金融帳戶。  於110年5月28日下午1時46分，匯款42萬元。 ①證人即告訴人乙○○於警詢時之證述（見偵字第1616號卷第11頁至第14頁） ②告訴人乙○○提供之第一銀行匯款申請書回條（見偵字第1616號卷第15頁） ③告訴人乙○○提供之其所有第一商業銀行帳戶存摺封面及內頁影本（見偵字第1616號卷第21頁、第23頁至第25頁） ５（原起訴書附表編號6） 丁○○ 不詳詐騙集團成員於110年3月22日，佯以通訊軟體LINE名稱為「林小妤」之人，向丁○○誆稱：若至國外「MT-4」投資平台投資，須至「GLENBER」虛擬交易平台試算美金換成新臺幣後，再將金額轉帳至該投資所提供之虛擬帳號云云，致丁○○陷於錯誤，而於右列時間，匯款如右列所示金額至上開金融帳戶。  ①於110年5月28日下午2時16分許，網路轉帳10萬元。 ②於110年5月28日下午2時18分許，網路轉帳10萬元。 ③於110年5月28日下午2時24分許，網路轉帳10萬元。 ④於110年5月28日下午2時24分許，網路轉帳10萬元。 ⑤於110年5月28日下午3時43分許，網路轉帳5萬元。 ⑥於110年5月28日下午3時43分許，網路轉帳5萬元。 ⑦於110年5月28日下午3時51分許，網路轉帳5萬元。 ⑧於110年5月28日下午3時53分許，網路轉帳5萬元。 ①證人即告訴人丁○○於警詢時之證述（見偵字第2262號卷第19頁至第28頁） ②告訴人丁○○提供之匯款明細一覽表（見偵字第2262號卷第29頁至第30頁） ③告訴人丁○○提供之網路轉帳交易畫面翻拍照片（見偵字第2262號卷第37頁） ６（原起訴書附表編號8） 丙○○ 不詳詐騙集團成員於110年3月間，佯以通訊軟體LINE名稱為「夏優優」之人，向丙○○誆稱：其任職外商公司與中國信託銀行合作，可帶領投資外匯賺價差，須先至「MT資管&MT Management CLIENT PORTAL」投資網站和「Meta Trader4」註冊帳戶，其會在上開投資平台進行外匯買賣，賺取獲利朋分云云，致丙○○陷於錯誤，而於右列時間，匯款如右列所示金額至上開金融帳戶。   ①於110年6月1日上午9時54分許，網路轉帳10萬元。 ②於110年6月1日上午10時1分許，網路轉帳10萬元。 ③於110年6月1日上午10時3分許，網路轉帳10萬元。 ①證人即告訴人丙○○於警詢時之證述（見偵字第4040號卷第7頁至第17頁） ②告訴人丙○○提供之網路轉帳資料交易畫面翻拍照片（見偵字第4040號卷第46頁） ③告訴人丙○○提供之LINE對話紀錄翻拍照片（見偵字第4040號卷第49頁至第69頁） ④告訴人丙○○提供之投資平台、APP畫面列印資料（見偵字第4040號卷第70頁至第72頁） ７（原起訴書附表編號7） 己○○ 不詳詐騙集團成員於110年3月19日21時16分許，佯以通訊軟體LINE名稱為「李婉婷」之人，提供「81大富翁資管交易策略」之LINE股票社群，迨己○○加入後，佯稱：會利用「一致性交易」操盤股票獲利，僅需匯款至網站「http://user5.glenber.com/」，交由渠等操作云云，致己○○陷於錯誤，而於右列時間，匯款如右列所示金額至上開金融帳戶。  ①於110年6月2日上午10時許，網路轉帳5萬元。 ②於110年6月2日上午10時10分許，網路轉帳5萬元。 ①證人即告訴人己○○於警詢時之證述（見偵字第2987號卷第9頁至第14頁） ②告訴人己○○提供之LINE對話紀錄翻拍照片（見偵字第2987號卷第15頁至第17頁） ③告訴人己○○提供之網路轉帳交易畫面翻拍照片（見偵字第2987號卷第18頁） ④桃園市政府警察局桃園分局青溪派出所受理各類案件紀錄表、受理詐騙帳戶通報警示簡便格式表（見偵字第2987號卷第53頁、第57頁、第65頁） ⑤金融機構聯防機制通報單（見偵字第2987號卷第66頁至第68頁） ⑥內政部警政署反詐騙諮詢專線紀錄表（見偵字第2987號卷第55頁） ８（原起訴書附表編號9） 辛○○ 不詳詐騙集團成員於110年3月初，佯以通訊軟體LINE名稱為「丁佳慧」之人，向辛○○誆稱：可加入戴蒙亞洲資本公司，匯款至指定帳戶，由線上作業員操作，可自所下載「Meta Trader 4」APP知悉損益云云，致辛○○陷於錯誤，而於右列時間，網路轉帳如右列所示金額至上開金融帳戶。  於110年6月2日上午10時26分許，網路轉帳10萬元。 ①證人即告訴人辛○○於警詢時之證述（見偵字第4188號卷第7頁至第9頁） ②告訴人辛○○提供之網路轉帳交易畫面翻拍照片（見偵字第4188號卷第11頁） ③告訴人辛○○提供之投資一覽表（見偵字第4188號卷第17頁至第25頁） ④高雄市政府警察局三民第一分局三民派出所受（處）理案件證明單、受理詐騙帳戶通報警示簡便格式表（見偵字第4188號卷第27頁、第45頁） ⑤金融機構聯防機制通報單（見偵字第4188號卷第47頁至第51頁） ⑥內政部警政署反詐騙諮詢專線紀錄表（見偵字第4188號卷第29頁） ９（原起訴書附表編號4） 壬○○ 不詳詐騙集團成員於110年4月初，佯以通訊軟體LINE名稱為「佳敏」之人，向壬○○誆稱：加入「E-01高級團」投資外匯LINE群組及下載「Meta Trader 4外匯」APP，若想一起投資，可加入名為GLENBER網站，在網頁點選入金，即有帳號供其匯款進行投資云云，致壬○○陷於錯誤，而於右列時間，匯款如右列所示金額至上開金融帳戶。 於110年6月2日上午11時1分許，匯款42萬2,441元。 ①證人即告訴人壬○○於警詢時之證述（見偵字第685號卷第31頁至第32頁） ②告訴人壬○○提供之存摺內頁影本（見偵字第685號卷第33頁） ③告訴人壬○○提供之LINE對話紀錄翻拍照片（見偵字第685號卷第36頁至第38頁） ④屏東縣政府警察局屏東分局民生派出所受理詐騙帳戶通報警示簡便格式表、陳報單、受(處)理案件證明單、受理各類案件紀錄表（見偵字第685號卷第40頁、第45頁至第47頁） ⑤金融機構聯防機制通報單（見偵字第685號卷第41頁） ⑥內政部警政署反詐騙諮詢專線紀錄表（見偵字第685號卷第39頁）